臺灣板橋地方法院刑事判決             100年度訴字第1950號
公  訴  人  臺灣板橋地方法院檢察署檢察官
被      告  林忠翰
上列被告因違反毒品危害防制條例案件，經檢察官提起公訴（10
0 年度毒偵字第4399號），本院依簡式審判程序，判決如下：
    主  文
林忠翰施用第一級毒品，累犯，處有期徒刑玖月。
    事  實
一、林忠翰前於民國89年間因施用毒品案件，經依本院89年度毒
    聲字第6567號裁定送勒戒處所觀察、勒戒後，認有繼續施用
    毒品之傾向，復經本院裁定令入戒治處所施以強制戒治，嗣
    於91年1 月14日戒治期滿，並由臺灣板橋地方法院檢察署檢
    察官以91年度戒毒偵字第92號為不起訴處分確定。復於上開
    強制戒治執行完畢後5 年內即93年間因施用第一、二級毒品
    案件，經本院以93年度訴字第305 號判處有期徒刑9 月、6
    月，應執行有期徒刑1 年2 月確定；又於94年間因竊盜案件
    ，經本院以94年度易緝字第146 號判處有期徒刑5 月確定；
    嗣經本院以95年度聲字第841 號裁定應合併執行有期徒刑1
    年6 月確定。另於94年間因違反槍砲彈藥刀械管制條例、偽
    造文書案件，經臺灣臺北地方法院以94年度訴字第1507號判
    處有期徒刑3 年2 月併科罰金新臺幣10萬元、有期徒刑4 月
    ，應執行有期徒刑3 年4 月併科罰金新臺幣10萬元，惟林忠
    翰對於違反槍砲彈藥刀械管制條例部分不服而提起上訴，經
    臺灣高等法院以95年度上訴字第803 號撤銷改判有期徒刑3
    年2 月併科罰金新臺幣10萬元，復經最高法院以95年度臺上
    字第5185號判決上訴駁回確定；再於95年間因施用毒品案件
    ，經本院以95年度訴字第166 號判處有期徒刑10月確定；嗣
    經本院以96年度聲減字第4966號就末二案中之偽造文書、施
    用毒品案件所處徒刑部分裁定均予以減刑，並與不得減刑之
    違反槍砲彈藥刀械管制條例所處徒刑部分應合併執行有期徒
    刑3 年7 月確定。乃入監接續執行前揭諸刑，於99年10月7
    日縮短刑期執行完畢（於本案構成累犯）。
二、詎林忠翰猶不思戒絕毒癮，另基於施用第一級毒品海洛因之
    犯意，於100 年6 月16日某時許，在其不詳友人位於新北巿
    新莊區某處之住處內，以將第一級毒品海洛因摻入香煙內點
    燃吸食之方式，施用第一級毒品海洛因1 次。嗣於翌日上午
    2 時許，經警持本院核發之搜索票至其位於新北巿板橋區○
    ○路32號5 樓搜索，並採集其尿液送驗結果，發現呈鴉片類
    陽性反應，而得悉上情。
三、案經新北巿政府警察局海山分局移請臺灣板橋地方法院檢察
    署檢察官偵查起訴。
    理  由
一、本案被告林忠翰所犯係死刑、無期徒刑、最輕本刑為3 年以
    上有期徒刑以外之罪，其於準備程序中就被訴事實為有罪之
    陳述，經本院告知簡式審判程序之旨，並聽取公訴人、被告
    之意見後，經合議庭裁定由受命法官獨任進行簡式審判程序
    ，合先敘明。
二、上揭犯罪事實，業據被告於本院審理時供承不諱，且被告為
    警查獲後所採集之尿液，經送請臺灣檢驗科技股份有限公司
    以GC/MS 氣相層析質譜儀法確認檢驗結果，發現呈鴉片類陽
    性反應，有該公司出具之濫用藥物檢驗報告1 紙附卷可稽，
    足認被告自白確與事實相符，堪值採信。
三、按施用第一級毒品為犯罪行為，毒品危害防制條例第10條定
    有處罰明文。故施用第一級毒品者，依前揭規定本應科以刑
    罰。惟基於刑事政策，對合於一定條件之施用者，則依同條
    例第20條、第23條之規定，施以觀察、勒戒及強制戒治之保
    安處分。又毒品危害防制條例於92年7 月9 日修正公布，自
    93年1 月9 日施行，其中第20條、第23條將施用毒品之刑事
    處遇程序，區分為「初犯」及「5 年內再犯」、「5 年後再
    犯」。依其立法理由之說明：「初犯」，經觀察、勒戒或強
    制戒治後，應為不起訴處分或不付審理之裁定；經觀察、勒
    戒或強制戒治執行完畢釋放後，「5 年內再犯」者，因其再
    犯率甚高，原實施之觀察、勒戒及強制戒治既已無法收其實
    效，爰依法追訴或裁定交付審理。至於經觀察、勒戒或強制
    戒治執行完畢釋放後，「5 年後再犯」者，前所實施之觀察
    、勒戒或強制戒治已足以遮斷其施用毒品之毒癮，為期自新
    及協助其斷除毒癮，仍適用「初犯」規定，先經觀察、勒戒
    或強制戒治之程序。從而，依修正後之規定，僅限於「初犯
    」及「5 年後再犯」二種情形，始應先經觀察、勒戒或強制
    戒治程序。倘被告於5 年內已再犯，經依法追訴處罰，縱其
    第三次（或第三次以上）再度施用毒品之時間，在初犯經觀
    察、勒戒或強制戒治執行完畢釋放5 年以後，已不合於「5
    年後再犯」之規定，且因已於「5 年內再犯」，顯見其再犯
    率甚高，原實施觀察、勒戒或強制戒治，已無法收其實效，
    即應依該條例第10條處罰（最高法院97年度第5 次刑庭會議
    決議意旨參照）。查被告有如事實欄一所示曾送強制戒治行
    完畢及於強制戒治執行完畢釋放後5 年內再犯施用毒品罪而
    經法院判刑確定等情，有臺灣高等法院被告前案紀錄表1 件
    在卷可查，則其本案施用毒品之時間距離其初犯施用毒品罪
    而接受強制戒治執行完畢之日即91年1 月14日，雖已逾5 年
    ，惟其既曾於該次強制戒治執行完畢釋放後5 年內多次再犯
    施用毒品犯行，且均經法院判刑確定，是其再犯本案施用第
    一級毒品罪，依上開說明，自非屬毒品危害防制條例第20條
    第3 項所定「5 年後再犯」之情形，仍應依法追訴處罰。是
    本案事證明確，被告犯行堪以認定，應予依法論罪科刑。
四、核被告所為，係犯毒品危害防制條例第10條第1 項之施用第
    一級毒品罪。被告施用第一級毒品前，非法持有第一級毒品
    之低度行為，應為其施用該毒品之高度行為所吸收，不另論
    罪。又被告受有如事實欄一所示有期徒刑之宣告，於99年10
    月7 日縮短刑期執行完畢，此有臺灣高等法院被告前案紀錄
    表1 件存卷可考，其於5 年內故意再犯本案有期徒刑以上之
    罪，為累犯，應依刑法第47條第1 項規定加重其刑。爰審酌
    被告前因施用毒品，獲得不起訴處分之寬典，並經法院判處
    徒刑確定，仍無法戒絕毒癮，再次漠視法令禁制而犯本罪，
    惟其施用毒品所生危害，實以自戕身心健康為主，對於他人
    生命、身體、財產等法益，尚無明顯而重大之實害，兼衡其
    犯罪後坦承犯行，已知悔悟等一切情狀，分別量處如主文所
    示之刑，並合併定其應執行刑，以示懲儆。
五、扣案之殘渣袋2 個及分裝勺2 支，均為被告否認係供此次施
    用毒品所用之物，復查無其他積極證據足認該等物品確係被
    告所有且供本案犯罪所用之物，故皆不予宣告沒收，附此敘
    明。
據上論斷，應依刑事訴訟法第273 條之1 第1 項、第299 條第1
項前段，毒品危害防制條例第10條第1 項，刑法第11條前段、第
47條第1 項，判決如主文。
本案經檢察官蔡景聖到庭執行職務。
中    華    民    國   100    年    10    月    31    日
                  刑事第二十一庭法  官  王瑜玲
以上正本證明與原本無異
如不服本判決應於送達後10日內向本院提出上訴狀
                                書記官  林君縈
中    華    民    國   100    年    10    月    31    日
附錄本案論罪科刑法條全文：
毒品危害防制條例第10條
施用第一級毒品者，處6 月以上5 年以下有期徒刑。
施用第二級毒品者，處3 年以下有期徒刑。